臺灣高等法院刑事判決　　　　　　　　96年度上訴字第2535號
上　訴　人　臺灣板橋地方法院檢察署檢察官
上　訴　人
即　被　告　甲○○
選任辯護人　舒建中律師
上列上訴人因被告違反毒品危害防制條例案件，不服臺灣板橋地
方法院95年度訴字第3509號，中華民國96年4月10日第一審判決
（起訴案號：臺灣板橋地方法院檢察署95年度偵字第22522號）
，提起上訴，本院判決如下：
    主  文
上訴駁回。
    事  實
一、甲○○前因違反肅清煙毒條例及麻醉藥品管理條例，經原審
    法院以83年度易字第1563號各判處有期徒刑8月，並定應執
    行刑為1年2月確定；復因違反麻醉藥品管理條例，經原審法
    院以84年度易字第3646號判決，判處有期徒刑7月確定，經
    合併接續執行，於民國86年2月12日假釋，假釋期滿未經撤
    銷而視為執行完畢。又因施用毒品，經原審法院以88年度易
    字第1751號判決，判處有期徒刑8月確定；復因施用毒品及
    竊盜，經本院以89年度上易字第869號判決，分別判處有期
    徒刑9月及6月確定，經與上開宣示之有期徒刑8月，定應執
    行刑為1年10月確定，於90年12月24日執行完畢（此部分於
    本案構成累犯）。再因施用毒品，經原審法院以92年度訴字
    第283號判決，分別判處有期徒刑8月及4月確定，另因偽造
    文書，經臺灣嘉義地方法院以92年度簡字第932號判決，判
    處有期徒刑3月確定，經與上開宣示之有期徒刑8月及4月，
    合併定應執行刑為1年1月確定，甫於93年12月31日執行完畢
    （此部分於本案亦構成累犯）。另其尚因賭博遭查獲多次，
    先後經原審法院以80年度板刑簡字第284號、80年度板刑簡
    字第1183號、88年度易字第4846號、88年度板簡字第427號
    及95年度簡字第174號等判決，分別判處罰金銀圓1千元、1
    千5百元、2千元、2千元及3千元，並執行完畢。
二、甲○○明知海洛因及甲基安非他命分屬毒品危害防制條例所
    定之第1級毒品與第2級毒品，未經許可不得持有、施用，竟
    基於施用第1級毒品與第2級毒品之犯意，於95年9月22日中
    午某時，在臺北縣三峽鎮○○路307號8樓A5室住處，以海洛
    因每臺兩新臺幣（下同）18萬元及甲基安非他命每臺兩9萬5
    千元之價格，向綽號「阿明」之成年男子購得海洛因5臺兩
    （換算合約187點5公克）及甲基安非他命2臺兩（換算合約7
    5公克），並當場交付購買之價金現款109萬元（其施用毒品
    違反毒品危害防制條例部分，由檢察官另案起訴）。甲○○
    於購得上開海洛因及甲基安非他命後，因認成分甚佳，遂變
    更原意圖施用而持有之犯意為意圖販賣而持有之犯意，於購
    得當日，在上址備妥分裝袋乙批、電子磅秤3個、研磨器乙
    組、分裝匙5支與葡萄糖乙包等工具及物品，預備於尋得買
    主之後，以上開工具及物品將葡萄糖摻入海洛因或甲基安非
    他命中予以研磨、秤重及分裝，而出售牟利。惟未及尋獲買
    主出售，即於95年9月24日19時許，為警在上址住處查獲，
    並扣得海洛因14包（驗後淨重146點45公克，純度百分之64
    點42，純質淨重94點34公克）；甲基安非他命7包（驗前毛
    重80點48公克，包裝塑膠袋總重4點77公克，純度百分之99
    點2，純質淨重75點1公克）、分裝袋乙批、電子磅秤3個、
    研磨器乙組、分裝匙5支及葡萄糖乙包。
三、案經臺北縣政府警察局汐止分局移送臺灣板橋地方法院檢察
    署檢察官偵查起訴。
    理  由
一、犯罪事實之認定：
  (一)訊據上訴人即被告甲○○固坦認向「阿明」取得上開海洛因
    與甲基安非他命而持有之事實，惟矢口否認有何意圖販賣而
    持有之犯行，辯以：海洛因與甲基安非他命是「阿明」當天
    賭博欠我1百多萬，先質押於我，他有錢再贖回，毒品我是
    有拿一些來用，但並無任何販賣意圖云云。經查：
  1.被告基於施用第1級毒品與第2級毒品之犯意，於95年9月22
    日中午某時，在臺北縣三峽鎮○○路307號8樓A5室住處，以
    海洛因每臺兩18萬元及甲基安非他命每臺兩9萬5千元之價格
    ，向年籍不詳綽號「阿明」之成年男子購得海洛因5臺兩及
    甲基安非他命2臺兩，並當場交付購買價金現款109萬元等事
    實，迭據被告於警詢、偵查及原審供陳在卷（見偵查卷第58
    頁、第59頁、第70頁、原審卷第54頁），並有扣案海洛因14
    包（驗後淨重146點45公克，純度百分之64點42，純質淨重9
    4點34公克），經鑑定屬實，有法務部調查局95年10月21日
    調科壹字第09523026700號鑑定書可稽（見偵查卷第77頁）
    ；甲基安非他命7包（驗前毛重80點48公克，包裝塑膠袋總
    重約4點77公克，純度百分之99點2，純質淨重75點1公克）
    ，經鑑定無訛，亦有內政部警政署刑事警察局95年10月25日
    刑鑑字第0950144864號鑑定書（見偵查卷第81頁）可證。
  2.被告於原審及本院均翻異前詞，改口稱係因「阿明」積欠其
    賭債，將該海洛因與甲基安非他命質押，待他籌得款項後再
    行贖回等情。惟查，被告直至原審準備程序，仍為海洛因與
    甲基安非他命係價購而來之供述，嗣於原審審理中，始更易
    係「阿明」賭債質押之供述，其可信度即令人存疑；且被告
    於原審準備程序所為上開海洛因與甲基安非他命價購而來之
    陳述時，其所選任之辯護人在場執行職務，則被告上開價購
    而來之供述，顯係出於被告之自由意志而任意為之，而無強
    暴、脅迫、利誘或其他不當取供之情事，自屬無疑。是以，
    被告有關海洛因與甲基安非他命價購而來之供述，與其於偵
    查及警詢所為相同之供述，均係實在；被告嗣於原審審理期
    間及本院所為翻異改口之詞，則係事後圖卸之詞，委無可採
    。被告原基於施用之意圖，於上揭時地以109萬元之價格，
    向「阿明」購進海洛因5臺兩及甲基安非他命2臺兩而持有，
    足堪認定。
  3.又被告95年10月24日，於接受檢察官訊問時，自陳：「（問
    ：對於本案警方移送涉嫌販賣及意圖販賣而持有1級及2級毒
    品，有何答辯？）除了自己吃外，我是有想過要拿來賣，但
    是還沒有賣就被查獲了。」、「（何以毒品已經分裝好了？
    ）我買來就這樣，有的有摻，有的還沒有摻葡萄糖。我是有
    想過要要賣，但是我沒有真的賣。」、「（分裝袋、電子磅
    秤、研磨砵、分裝匙、葡萄糖是否就是為了要分裝毒品準備
    販毒用？）對」、「（是否有找到買毒品的人？）沒有。」
    等語（見偵查卷第72頁、第73頁）。雖被告辯稱：偵查中我
    因想到自已涉及本案而覺得很煩燥，致對檢察官之訊問均答
    稱「是」，事實上我自己當時說些什麼並不清楚云云；其選
    任辯護人亦為被告辯護稱：被告在偵查中為上開不利己之供
    述時，仍戴用手銬而未依法解除，是其此部分陳述並非出於
    自由意志，不得作為認定事實之證據等語。然查：
  (1)原審於審理期日當庭勘驗檢察官於95年10月24日訊問被告時
    ，所拍攝之錄影光碟，結果：音訊部分，僅能聽聞吱吱聲雜
    訊而無法聽見訊答內容；然影像部分，則清晰可見，由影像
    觀察可知，被告應訊之時均係連續陳述，與一般談話情形無
    異，並非僅回答「是」等簡短語句之情形，其神情亦自然而
    無異狀（見原審審判筆錄第3頁）。參以被告有多次施用毒
    品前科，有入監服刑紀錄，對於販賣毒品之嚴刑峻法，當有
    相當之瞭解，不可能任意應答其有販賣之意。是被告辯稱檢
    察官訊問當時因心情煩燥均答稱「是」，事實上對當時說些
    什麼並不清楚乙節，顯與原審勘驗所得不符，無足採信。
  (2)又被告於95年10月24日接受檢察官訊問時所為供述內容，既
    經檢察官命書記官當場以電腦記錄列印，並交被告簽名確認
    ，自堪認卷附該次筆錄上所載即為檢察官之發問與被告回答
    陳述之內容，不因錄影設備未能將訊答內容之聲音妥為錄存
    而有所異。
  (3)再被告該次應訊之時，固仍戴用手銬而未解除，此經原審勘
    驗上開錄影光碟明確記錄在卷。按「被告在庭時，不得拘束
    其身體。但得命人看守」，刑事訴訟法第282條雖定有明文
    ，然該項條文係規定於刑事訴訟法第2編第1章第3節之「審
    判」章節，為法院審理案件應行遵守之規定，而非偵查中檢
    察官或司法警察官訊問或詢問時之規範，無準用於偵查之規
    定，縱檢察官於對被告進行訊問時未予解除戒具，尚無違反
    法令。是被告於偵查中為上開不利自己之陳述，雖仍戴用手
    銬而未解除戒具，或屬檢察官本於戒護安全之考量，尚難據
    此即認被告因而有不能自由陳述之情況。尤以，被告於95年
    10月24日接受檢察官訊問之時，並無受檢察官刑求或威脅利
    誘之情形，此經被告於原審準備程序及本院辯論期日均供陳
    甚明，且當時其就所涉另案槍砲彈藥刀械管制條例案件之訊
    問，亦能為不知情之辯白（見偵查卷第72頁），益見其確能
    依自己之自由意志，本諸個人利害關係之判斷而為陳述，足
    認被告於該次偵查訊問中，所為上開不利自己之陳述，確係
    基於其自由意志而為之無訛。被告上開辯解及辯護人前揭辯
    護內容，尚不足採。
  (二)被告於95年10月22日應訊時，向檢察官自白其價購海洛因與
    甲基安非他命而持有之後，主觀上確有欲為出售他人之意圖
    等情，而被告上開自白，復有扣案分裝袋乙批、電子磅秤3
    個、研磨器乙組、分裝匙5支及葡萄糖乙包等分裝販賣所用
    之工具可資佐證。被告於偵查中，確認該等物品即為其預備
    作為分裝毒品而準備販毒之用；復參酌扣案之海洛因、甲基
    安非他命數量甚夥，客觀上確足供出售他人之用，而被告在
    原審既曾就取得扣案海洛因及甲基安非他命之緣由為不實之
    陳述，已如前述，應以其偵查中之供述較為可信，是以，被
    告主觀上有出售毒品而牟利之意思，堪以認定。另被告原係
    為供自己施用，而向「阿明」購入該等海洛因及甲基安非他
    命，此經被告於警詢、偵查與原審準備程供陳明確，是在別
    無其他積極事證之情形下，尚難逕認被告於購買之初，主觀
    上即存有販賣之意圖而販入之行為。
  (三)綜上所述，被告所為置辯，屬事後圖卸之詞，委無可採。本
    件事證已臻明確，應予依法論科。
二、論罪科刑之法律適用：
  (一)按海洛因、甲基安非他命分屬毒品危害防制條例第2條第2項
    第1款、第2款所定之第1級毒品與第2級毒品，核被告所為，
    係犯毒品危害防制條例第5條第1項之意圖販賣而持有第1級
    毒品罪，與同條例第5條第2項之意圖販賣而持有第2級毒品
    罪。被告以單一之持有行為同時觸犯上開2罪名，為想像競
    合犯，應依刑法第55條規定，從法定刑較重之意圖販賣而持
    有第1級毒品罪論處。又被告有犯罪事實欄一、所載之犯罪
    科刑及執行情形，此有本院被告前案紀錄表附卷足參，被告
    前受有期徒刑執行完畢後，5年以內以故意再犯本件有期徒
    刑以上之罪，為累犯，應依刑法第47條第1項規定加重其刑
    ，惟法定刑無期徒刑部分，依法不得加重。
  (二)至辯護人為被告辯護，陳稱毒品危害防制條例所定「意圖販
    賣而持有」之罪名，其「意圖販賣」部分實屬行為人心中之
    想法，外人無法得知，本件被告實為施用之目的而持有毒品
    ，其另案經起訴之施用毒品犯罪業經判決確定，本件依法應
    為免訴判決云云。惟毒品危害防制條例第5條所定之「販賣
    意圖」，性質上係犯罪之主觀構成要件，依法應以證據認定
    之，本件就此部分除被告於偵查中之自白外，尚有扣案客觀
    上可供販賣毒品使用，並經被告自陳用途之工具與物品，可
    為其上開自白之佐證，自足憑以認定被告主觀上確具有「販
    賣意圖」之主觀犯意。又「意圖販賣而持有毒品」之罪名，
    其性質上係屬「販賣毒品」行為之預備犯，惟立法者考量其
    危害性甚高而予以正犯化，明列為應予直接處罰，與單純持
    有、施用毒品者，為不同之犯罪行為類型；本件依卷存事證
    ，既足以認定被告係嗣後起意變更原意圖施用之犯意為意圖
    販賣之犯意而持有之，自應就其變更犯意成為另一行為類型
    之意圖販賣而持有毒品部分予以認定論處，不為另案施用毒
    品案件之起訴審判效力所及，附此敘明。
三、原審以被告罪證明確，適用毒品危害防制條例第5條第1項、
    第2項、刑法第11條前段、第55條、第47條第1項，並審酌被
    告有如事實欄一、所載之犯罪執行紀錄，素行不佳，學歷為
    國民中學畢業（被告自陳在卷），智識程度並無較諸一般人
    為明顯不足情形，其個人因施用毒品屢受科刑處罰，應深知
    毒品危害之烈，不惟未能戒除，竟又起意欲行販賣，雖尚未
    實際出售，然其行為之實質危險性甚高，自應予以相當之非
    難，並其意圖販賣而持有毒品之數量非微，與犯罪後之態度
    等一切情狀，量處有期徒刑11年。復以扣案海洛因（14包，
    驗後淨重146點45公克，純度百分之64點42，純質淨重94點3
    4公克）及甲基安非他命（7包，驗前毛重80點48公克，包裝
    塑膠袋總重4點77公克，純度百分之99點2，純質淨重75點1
    公克），係查獲之第1級毒品與第2級毒品，依毒品危害防制
    條例第18條第1項前段規定沒收銷燬之。又以上開扣案海洛
    因之外包裝袋20個（含大外包裝袋14個及小外包裝袋6個，
    參卷附法務部調查局鑑定書）及甲基安非他命之外包裝袋13
    個（含大外包裝袋7個及小外包裝袋6個，參見內政部警政署
    刑事警察局鑑定書），屬被告所有供其犯本件意圖販賣而持
    有第1級毒品及第2級毒品之罪而使用之物，依毒品危害防制
    條例第19條前段規定，併予宣告沒收。另以扣案分裝袋乙批
    、電子磅秤3個、研磨器乙組、分裝匙5支及葡萄糖乙包等物
    ，雖係被告所有預備供其販賣之時用以稀釋、秤重及分裝之
    物，惟遍閱卷證，尚無從遽行認定確已實際使用，是依現存
    事證僅能認係供被告本件犯罪預備之物，依刑法第38條第1
    項第2款之規定，為沒收之諭知。復敘明警方查獲同時扣得
    之槍械、彈藥、現金70萬1千元、第2級毒品大麻、安非他命
    吸食器、毒品殘渣袋、玻璃吸食器、毛刷、鉗子、剪刀、牙
    刷、過濾網及食器調理機等物，核屬其另案違反槍砲彈藥刀
    械管制條例與施用毒品犯罪所用之物，依主刑從刑一致原則
    ，無從於本件主刑之宣示項下為沒收之諭知。其認事用法並
    無不合，量刑亦屬適當。檢察官上訴意旨以原審量刑過輕，
    且未同時為併科罰金之諭知；被告上訴意旨則仍執陳詞，否
    認有何販賣意圖，而分別指摘原判決不當，本院均認無理由
    ，應予駁回。
據上論斷，應依刑事訴訟法第368條，判決如主文。
本案經檢察官鄭銘謙到庭執行職務。
中　　華　　民　　國　　96　　年　　8 　　月　　22　　日
　　　　　　　　　刑事第十三庭  審判長法　官  曾  德  水
　　　　　　　　　　　　　　　　　    法　官  林  婷  立
　　　　　　　 　 　　　　　　　　　　法　官  王  炳  梁
以上正本證明與原本無異。
如不服本判決，應於收受送達後十日內向本院提出上訴書狀，其
未敘述上訴之理由者並得於提起上訴後十日內向本院補提理由書
（均須按他造當事人之人數附繕本）。
                                      書記官  廖  逸  柔
中　　華　　民　　國　　96　　年　　8 　　月　　22　　日
附錄本案論罪科刑法條全文：
毒品危害防制條例第5條第1項、第2項：
意圖販賣而持有第1級毒品者，處無期徒刑或10年以上有期徒刑
，得併科新臺幣7百萬元以下罰金。
意圖販賣而持有第2級毒品者，處5年以上有期徒刑，得併科新臺
幣5百萬元以下罰金。
